臺灣臺東地方法院刑事判決
110年度東簡字第156號
聲  請  人  臺灣臺東地方檢察署檢察官
被      告  柯瑞德



上列被告因違反嚴重特殊傳染性肺炎防治及紓困振興特別條例案
件，經檢察官聲請簡易判決處刑（110年度偵續字第18號），因
被告自白犯罪，檢察官聲請改依協商程序而為判決，本院判決如
下：
    主  文
柯瑞德犯嚴重特殊傳染性肺炎防治及紓困振興特別條例第14條之
散播有關嚴重特殊傳染性肺炎流行疫情之不實訊息罪，處拘役貳
拾日，如易科罰金，以新臺幣壹仟元折算壹日。緩刑貳年，並應
於本判決確定後壹年內，向公庫支付新臺幣貳萬伍仟元。
    犯罪事實及理由
一、本件犯罪事實及證據，除證據部分應補充被告柯瑞德於本院
    審理時之自白者外，餘均同於檢察官聲請簡易判決處刑書之
    記載，茲均引用之（如附件）。
二、本件經檢察官與被告於審判外達成協商之合意且被告已認罪
    ，其合意內容為如主文所示。經查，上開協商合意並無刑事
    訴訟法第455條之4第1項所列情形之一，檢察官聲請改依協
    商程序而為判決，本院爰不經言詞辯論，於協商合意範圍內
    為協商判決，合予敘明。
三、應適用之法條：刑事訴訟法第455條之2第1項、第455條之4
    第2項、第455條之8、第454條第2項，嚴重特殊傳染性肺炎
    防治及紓困振興特別條例第14條，刑法第11條前段、第41條
    第1項前段、第74條第1項第1款、第2項第4款。
四、本判決除有刑事訴訟法第455條之4第1項第1款、第2款、第4
    款、第6款、第7款所定情形之一，或違反同條第2項之規定
    者外，檢察官與被告均不得上訴。
五、如有前項得上訴之情形，得自收受判決送達之日起20日內，
    向本院提出上訴書狀，上訴於第二審法院。
六、本案經檢察官陳薇婷聲請簡易判決處刑，檢察官林靖蓉到庭
    執行職務。
中　　華　　民　　國　　110 　年　　10　　月　　26　　日
                  刑事簡易庭  法  官  朱貴蘭
上正本係照原本作成。
本件不得上訴。但有刑事訴訟法第455條之4第1項第1款、第2款
、第4款、第6款、第7款所定情形，或協商判決違反同條第2項之
規定者，應於收受送達後20日內向本院提出上訴書狀，並應敘述
具體理由；如未敘述上訴理由者，應於上訴期間屆滿後20日內向
本院補提理由書（均須按他造當事人之人數附繕本）「切勿逕送
上級法院」。因疫情而遲誤不變期間，得向法院聲請回復原狀
中　　華　　民　　國　　110 　年　　10　　月　　26　　日
                              書記官  邱仲騏
附錄論罪科刑法條：
嚴重特殊傳染性肺炎防治及紓困振興特別條例第14條
散播有關嚴重特殊傳染性肺炎流行疫情之謠言或不實訊息，足生
損害於公眾或他人者，處3年以下有期徒刑、拘役或科或併科新
臺幣3百萬元以下罰金。

附件：
臺灣臺東地方檢察署檢察官聲請簡易判決處刑書
                                     110年度偵續字第18號
　　被　　　告　柯瑞德　
　　選任辯護人　湛址傑律師
上列被告因違反嚴重特殊傳染性肺炎防治及紓困振興特別條例案
件，業經偵查終結，認為宜聲請以簡易判決處刑，茲將犯罪事實
及證據並所犯法條分敘如下：
　　　　犯罪事實
一、柯瑞德明知嚴重特殊傳染性肺炎正值流行期間，且經衛生福
    利部於民國109年1月15日公告為傳染病防治法所規定之第五
    類法定傳染病，對於有關疫情之不實訊息不得任意散播，竟
    未經查證，基於散播有關嚴重特殊傳染性肺炎流行疫情不實
    訊息之犯意，於110年5月17日某時許，在其位於高雄市前金
    區居所，以手機連結網際網路，使用「柯瑞德」帳號登入FA
    CEBOOK（下稱臉書）社群網站後，利用限時動態貼文功能，
    張貼擷圖內容為「『我們老闆早上說記者跟他說490  然後11
    點多的時候老闆收到他朋友傳給他的訊息  剛聽朋友說今天
    會報新增333例(有可能是假新聞)  結果今天果然報確診333
    』裡面對話截圖是早上11：17 指揮中心公告是下午兩點  也
    就是說準確說中333  那更證明了實際數字是490  你們這些
    上位者再說謊阿  歡迎分享幫高調」等訊息，以此方式散播
    有關嚴重特殊傳染性肺炎流行疫情之不實訊息，使其在網路臉
    書社群友人800餘人得以見聞上開訊息，足生損害於衛生福
    利部就上開肺炎防疫工作、疫情控制之管理及多數民眾接受
    上開肺炎流行疫情訊息之正確性。
二、案經法務部調查局臺東縣調查站移送偵辦。
　　　　證據並所犯法條
一、上揭犯罪事實，業據被告柯瑞德於偵查中坦承不諱，並有衛
    生福利部109年1月15日衛授疾字第1090100030號公告網頁列
    印資料、衛生福利部疾病管制署110年5月17日新聞稿、臉書
    擷圖畫面各1份在卷可稽，足證被告之自白與事實相符，其
    罪嫌洵堪認定。
二、按陳述事實與發表意見不同，事實有能證明真實與否之問題，
    意見則為主觀之價值判斷，無所謂真實與否，在民主多元社
    會各種價值判斷皆應容許，不應有何者正確或何者錯誤而運
    用公權力加以鼓勵或禁制之現象，僅能經由言論之自由市場機
    制，使真理愈辯愈明而達去蕪存菁之效果。對於可受公評之
    事項，尤其對政府之施政措施，縱然以不留餘地或尖酸刻薄之
    語言文字予以批評，亦應認為仍受憲法之保障。蓋維護言論
    自由即所以促進政治民主及社會之健全發展，與個人名譽可
    能遭受之損失兩相衡量，顯然有較高之價值。惟事實陳述與意
    見發表在概念上本屬流動，有時難期其涇渭分明，若意見係以某
    項事實為基礎或發言過程中夾論夾敘，將事實敘述與評論混為
    一談時，始應考慮事實之真偽問題（司法院大法官釋字第50
    9號解釋協同意見書參照）。觀諸被告發表之文章內容，除
    質疑政府發布之確診數外，另提出其自認當日確診數為490
    例，此即非單純意見表達，而涉可證真偽之事實陳述，而依
    中央流行疫情指揮中心（下稱指揮中心）110年5月17日公布
    之確診人數為333例本土案例，此有衛生福利部疾病管制署1
    10年5月17日新聞稿1份在卷可憑，則被告轉發文章內容所稱
    當日確診數為490例，即難認為真實。再被告於警詢及偵查
    中自陳：伊係自某網紅之社群網站IG上轉發，該網紅是知識
    型網紅，追蹤人數超過30萬，伊不知道該網紅本名，也不知
    道該網紅是否係政府機構或單位，亦不知道該網紅資訊來源
    ，伊沒有查證110年5月17日確診490案例之消息來源等語，
    被告僅憑真實身分未明之人張貼之網路資訊，即任意轉發，
    實難逕而認定被告有為合理查證。又被告轉發之確診人數較
    指揮中心公布之確診人數多出157例，已非微小差距，且被
    告於110年5月17日張貼上開文章，該日指揮中心並未公布同
    日之校正回歸案例數量，有上開新聞稿在卷可憑，堪認被告
    110年5月17日轉發前揭不實訊息，足生損害衛生福利部就上
    開肺炎防疫工作、疫情控制之管理及多數民眾接受上開肺炎
    流行疫情訊息之正確性。
三、核被告所為，係違反嚴重特殊傳染性肺炎防治及紓困振興特
    別條例第14條散播有關嚴重特殊傳染性肺炎流行疫情之不實
    訊息罪嫌。
四、依刑事訴訟法第451條第1項聲請逕以簡易判決處刑。
　　此　致
臺灣臺東地方法院臺東簡易庭
中　　華　　民　　國　 110　　年　　7 　　月　　17　　日
　　　　　　　　　　　　　檢　察　官　陳薇婷
本件正本證明與原本無異
中　　華　　民　　國　 110　　年     7    月    22    日
                          書  記  官  呂玉苓
附錄本案所犯法條全文
嚴重特殊傳染性肺炎防治及紓困振興特別條例第14條
散播有關嚴重特殊傳染性肺炎流行疫情之謠言或不實訊息，足生
損害於公眾或他人者，處三年以下有期徒刑、拘役或科或併科新
臺幣三百萬元以下罰金。 

本件係依刑事訴訟法簡易程序辦理，法院簡易庭得不傳喚被告、
輔佐人、告訴人、告發人等出庭即以簡易判決處刑; 被告、被害
人、告訴人等對告訴乃論案件如已達成民事和解而要撤回告訴或
對非告訴乃論案件認有受傳喚到庭陳述意見之必要時，請即另以
書狀向簡易法庭陳述或請求傳訊。